最高法院刑事判決　　　　　　　　　 111年度台上字第4241號
上　訴　人　石宗富


上列上訴人因傷害案件，不服臺灣高等法院高雄分院中華民國11
1年5月12日第二審判決（111年度上訴字第226號，起訴案號：臺
灣高雄地方檢察署110年度偵字第10037號），提起上訴，本院判
決如下：
    主  文
上訴駁回。
    理  由
一、按刑事訴訟法第377 條規定，上訴於第三審法院，非以判決
    違背法令為理由，不得為之。是提起第三審上訴，應以原判
    決違背法令為理由，係屬法定要件。如果上訴理由書狀並非
    依據卷內訴訟資料，具體指摘原判決不適用何種法則或如何
    適用不當，或所指摘原判決違法情事，顯與法律規定得為第
    三審上訴理由之違法情形不相適合時，均應認其上訴為違背
    法律上之程式，予以駁回。本件原判決綜合全案證據資料，
    本於事實審法院之推理作用，認定上訴人石宗富有如其事實
    欄所載基於侵入住宅及傷害告訴人蔡亞臻之犯意，接續於深
    夜攀爬外牆侵入告訴人位於2 樓之住處，並出手毆打告訴人
    致其左耳耳膜破裂，左臉頰、左手無名指及雙膝等處受有瘀
    、挫傷等普通傷害之犯行，因而撤銷第一審之科刑判決，改
    判仍論上訴人以侵入住宅及傷害罪，並依想像競合犯關係從
    一重以傷害罪處斷，量處有期徒刑7 月，已詳述其所憑證據
    及認定之理由（上訴人於原審已坦承本件全部犯行不諱）。
    核其所為之論斷，俱有卷內資料可資覆按，從形式上觀察，
    原判決並無足以影響其判決結果之違法情形存在。
二、上訴人上訴意旨略以：⑴、本件案發後伊即在現場等候警員
    到場調查，並在警方尚未知悉本件犯罪行為人之前，已主動
    告知警員謂伊有本件被訴犯行，故伊所為符合自首之要件，
    應有刑法第62條前段減刑規定之適用，原審未依該規定減輕
    其刑，顯有不當。⑵、原審於量刑時，並未審酌告訴人於警
    方到場時已向警方表明其不欲對伊提出告訴，而係事後受其
    友人煽動，要求伊給付新臺幣（下同）120 萬元始同意和解
    ，而伊確實無力支付該筆鉅額賠償金，以致未能與告訴人達
    成民事和解，並非無和解誠意，尚難執此認伊有犯後態度不
    佳之情形，原審未審酌上情，仍科處有期徒刑7 月之重刑，
    亦有未洽。⑶、原審未查明本件案發當天伊進入告訴人住處
    之次數及原因，亦未依伊聲請傳喚證人王思喬到庭釐清伊與
    告訴人是否具有同居關係，遽認伊有本件被訴接續侵入告訴
    人住處及傷害告訴人身體之犯行，同有違誤云云。
三、惟證據之取捨、事實之認定及刑罰之裁量，均為事實審法院
    之職權，倘其採證認事並未違背證據法則，並已詳述其取捨
    證據及得心證之理由，所量之刑復未逾越法定刑範圍，亦無
    違反公平、比例及罪刑相當原則或有裁量權濫用之情形者，
    即不能任意指為違法而執為適法之第三審上訴理由。⑴、刑
    法第62條前段自首規定所稱「發覺之罪」，係指發覺犯罪事
    實及犯罪行為人而言。而所謂發覺犯罪事實，祇須有偵（調
    ）查犯罪職權之公務員，已知該犯罪事實之梗概為已足，不
    以確知犯罪事實之具體內容為必要；且所知之人犯，亦僅須
    有相當根據，可為合理之懷疑，即該當於犯罪業已發覺，不
    以確知其人為該犯罪之行為人為必要。原判決對於上訴人本
    件接續侵入告訴人住處及傷害告訴人身體之犯行，何以不符
    合前揭自首減刑規定要件，已於理由內說明：案發當天警方
    第1 次接獲女子遭家暴之報案而前往告訴人所在地點即超級
    便利商店瞭解案情時，告訴人身體有受傷及流血之情形，並
    向警方陳稱其男友即上訴人侵入其2 樓住處及其遭男友打傷
    等情，警方陪同告訴人返回案發現場時，已發現告訴人之男
    友即上訴人坐在屋內等過程，有證人即第1 次前往處理之警
    員薛明泉於第一審之證詞，及卷附高雄市政府警察局小港分
    局桂陽路派出所110 報案紀錄單可佐，因認警方首次接獲報
    案及聽聞告訴人陳明其受害經過時，已知悉本件犯罪事實之
    梗概，並有相當根據合理懷疑上訴人即為本案犯罪行為人，
    而據以論斷上訴人本件所為不符合自首減刑規定要件等旨綦
    詳（見原判決第3至4頁），核其所為之論斷，與卷內資料並
    無不合，亦無違背經驗及論理法則之情形，且屬原審採證認
    事職權之適法行使，自不得任意指為違法。又對於實質上一
    罪，如接續犯、繼續犯、加重結果犯、結合犯、吸收犯、常
    業犯或集合犯等，倘部分犯罪事實已先被偵（調）查機關或
    人員發覺，縱令事後主動供出其他部分事實，仍難認其有自
    首減輕其刑規定之適用。本件警方首次獲報知悉告訴人遭其
    男友即上訴人侵入住處及毆打，而陪同告訴人返回案發地點
    之始，即發覺上訴人本件被訴具有實質上一罪關係之接續侵
    入告訴人住處及傷害告訴人身體犯罪事實之其中一部分犯罪
    ，縱令上訴人有主動供出同屬實質上一罪之其他部分犯罪事
    實，亦無自首減刑規定之適用。原判決因而就上訴人上述犯
    罪未依自首規定減輕其刑，於法亦無不合。上訴人上訴意旨
    ⑴所云，無非置原判決明確論斷說明於不顧，徒憑己意，泛
    言指摘原判決採證認事不當，依上開說明，尚非適法之第三
    審上訴理由。⑵、原審於量刑時，以上訴人之責任為基礎，
    依據刑法第57條所列各款關於量刑時所應審酌之事項，考量
    上訴人未能理性處理與告訴人間之婚外情糾葛，其於深夜攀
    爬外牆破窗侵入告訴人住處，並出手毆打告訴人身體成傷之
    犯罪行為，對告訴人身體及居住安全所生危害非微，並斟酌
    其犯罪動機、目的、手段，兼衡其未能珍惜已獲假釋之自新
    機會，反而於假釋期間為本件犯罪，及其智識程度與家庭生
    活狀況，以及其於原審始坦承本件犯罪，暨給付第一審法院
    刑事附帶民事訴訟所判決應給付告訴人之12萬元損害賠償，
    其犯後態度難認良好等一切情狀，就上訴人本件所犯普通傷
    害及侵入住宅罪，處有期徒刑 7月，已詳敘其審酌情形及論
    斷之理由，核其所量之刑既未逾越法定刑度範圍，亦無違反
    公平、比例及罪刑相當原則等裁量權濫用之情形。上訴人上
    訴意旨⑵泛言指摘原判決量刑過重，依上述說明，亦非合法
    之第三審上訴理由。又上訴人於不服第一審判決而具狀提起
    上訴之初，雖曾提及其友人王思喬可證明其與告訴人有同居
    關係云云，然於原審行準備程序及審理時已坦承本件犯行不
    諱，並均為認罪之陳述，而原審審判長於審理時訊問「尚有
    何證據請求調查? 」時，上訴人及其原審之選任辯護人亦均
    陳稱「無」等語，有原審準備程序筆錄及審判筆錄可佐。原
    審以上訴人於原審審理時已自白有本件被訴無故侵入住宅及
    普通傷害犯行，因認並無傳喚王思喬查明上訴人與告訴人有
    無同居關係之必要，而未就此再行無益調查，亦無違法可言
    。上訴人上訴意旨⑶所云，無非於法律審之本院始翻異其在
    原審之自白，且徒憑己見，任意指摘原審調查未盡，依上開
    說明，亦非適法之第三審上訴理由。綜上，本件上訴人上訴
    意旨均非依據卷內訴訟資料具體指摘原判決究有如何不適用
    法則或適用不當之情形，徒就原審採證認事及量刑職權之適
    法行使，暨原判決已明確論斷說明之事項，漫為爭執，顯與
    法律規定得為第三審上訴理由之違法情形不相適合；揆之首
    揭說明，其上訴為違背法律上之程式，應予駁回。又上訴人
    對於得上訴於第三審法院之傷害重罪部分之上訴，既屬不合
    於法律上之程式，而應從程序上駁回，則與該罪具有想像競
    合犯關係而屬不得上訴於第三審法院之侵入住宅輕罪部分（
    第一審及第二審均為有罪之論斷），自無從適用審判不可分
    原則，併為實體上審判，亦應併予駁回。
據上論結，應依刑事訴訟法第395條前段，判決如主文。
中    華    民    國   111    年    9     月    22    日
                  刑事第一庭審判長法  官  郭  毓  洲  
                                  法  官  林  英  志  
                                  法  官  蔡  憲  德  
                                  法  官  黃  潔  茹  
                                  法  官  林  靜  芬  
本件正本證明與原本無異
                                  書記官
中    華    民    國   111    年    9     月    23    日